【裁判字號】    99,訴,868
【裁判日期】    991110
【裁判案由】    搶奪等
【裁判全文】
臺灣高雄地方法院刑事判決               99年度訴字第868號
公  訴  人  臺灣高雄地方法院檢察署檢察官
被      告  甲○○
被      告  戊○○
上列被告因搶奪等案件，經檢察官提起公訴（98年度偵字第
22549 號），本院判決如下：
    主  文
甲○○犯搶奪罪，累犯，處有期徒刑拾月。
戊○○牙保贓物，共貳罪，各處有期徒刑月，如易科罰金，均
以新臺幣壹仟元折算壹日。應執行有期徒刑伍月，如易科罰金，
以新臺幣壹仟元折算壹日。
    事  實
一、甲○○前於民國91年間因施用第一、二級毒品案件，經本院
    以92年度訴字第6 號判處有期徒刑8 月、4 月，並定執行有
    期徒刑10月確定；復於93年間因施用第一、二級毒品案件，
    經本院以93年度訴字第1123號判處有期徒刑9 月、5 月，並
    定執行有期徒刑1 年確定後，接續前揭有期徒刑10月執行，
    嗣於94年4 月15日縮短刑期假釋出監；又於假釋期間即94年
    間再犯施用第一、二級毒品案件，經本院撤銷假釋後，執行
    殘刑7 月27日，並經本院以94年度訴字第4302號判處有期徒
    刑1 年、6 月確定；上開各罪經減刑及定執行刑後，於96年
    7 月16日執行完畢。詎仍不知悔改，復意圖為自己不法之所
    有，於98年5 月13日上午9 時30分許，騎乘所竊得之車號XX
    P-202 號紅色山葉牌重型機車（竊盜部分業經公訴人具狀撤
    回起訴），行經高雄縣大寮鄉○○路25號前，見乙○○騎乘
    機車搭載幼兒，認有機可乘，趁乙○○不備之際，徒手搶奪
    乙○○配戴在脖子上之金項鍊1 條得手，拉扯之間造成乙○○及附載之幼兒人、車倒地，幸均未受傷。
二、戊○○明知甲○○於98年5 月8 日17時許、11日下午分別交
    付之金項鍊各1 條，皆係屬來路不明之贓物（均為甲○○搶
    奪所得，其中於98年5 月11日搶奪部分犯行業經本院98年度
    訴字第940 號判決確定），竟基於牙保贓物之犯意，而分別
    於98年5 月8 、11日某時，前往高雄縣大寮鄉○○路22號丁○○○、高雄縣大寮鄉○○○路134 號丙○○○，持自己之
    身分證件，分別以新臺幣（下同）1 萬3,200 元、5,610 元
    售予佳美、丙○○○，並將贓款全數交給甲○○。嗣經警循
    線查獲。
三、案經高雄縣政府警察局林園分局報請臺灣高雄地方法院檢察
    署檢察官偵查起訴。
    理  由
一、按被告以外之人於審判外之陳述，雖不符刑事訴訟法第159
    條之1 至第159 條之4 之規定，而經當事人於審判程序同意
    作為證據，法院審酌該言詞陳述或書面陳述作成時之情況，
    認為適當者，亦得為證據。當事人、代理人或辯護人於法院
    調查證據時，知有第159 條第1 項不得為證據之情形，而未
    於言詞辯論終結前聲明異議者，視為有前項之同意，同法第
    159 條之5 第1 、2 項分別定有明文。本判決所引用之傳聞
    證據，被告迄未於本案言詞辯論終結前聲明異議，依前開法
    條之規定，視為被告已同意援引作為證據，且經本院審酌該
    等言詞陳述作成時之情況及證據取得過程等節，認為適當，
    可以作為認定事實之依據。
二、上揭事實一部分，業經被告甲○○迭於警詢、偵查、本院審
    理中坦承不諱，核與證人即被害人乙○○於警詢中證述之情
    節大致相符，足認被告甲○○之自白與事實相符，堪以認定
    。另證人乙○○雖於警詢中證稱：係於98年5 月14日上午9
    時30分許遭搶等語。然證人所述被搶奪地點、當日時間、搶
    奪方式均與甲○○所述相同，應屬同一案件無訛。以證人乃
    於98年7 月2 日經警通知，方行製作之筆錄，已距案發有1
    月以上之時間，就確切日期是否因時間流逝，而全無落差，
    非無疑義。而被告甲○○係於98年5 月13日因另案共犯洪武
    勝遭警查獲，故於98年5 月19日被警循線逮捕後，旋製作筆
    錄，有警詢筆錄在卷足稽。是被告被告甲○○製作筆錄時距
    本案發生時僅有4 日，其所為之記憶應較深刻而較足採信，
    故本案應發生於98年5 月13日上午9 時30分許，自可認定，
    併此敘明。
三、訊據被告戊○○固坦承被告甲○○與洪武勝一同於98年5 月
    8 日、11日各交付金項鍊1 條，並委由伊變賣，故於收受後
    後同日至佳美、丙○○○變賣，並將所得交付與被告甲○○
    ，惟矢口否認有何牙保贓物犯行，並辯稱：甲○○交付金項
    鍊時並未告知來源，不知該金項鍊為贓物云云。然查：
  (一)系爭金項鍊2 條，為被告甲○○分別於98年5 月11日11時許
    ，騎乘機車行經大寮鄉○○路833 巷65號附近徒手搶奪及於
    不詳時、地搶奪而來乙情，業據證人即同案被告甲○○於偵
    查、本院審理中證述在卷，復有本院98年訴字第940 號刑事
    判決在卷可稽，且經本院職權調取該案卷宗查閱屬實，堪以
    採信。又被告戊○○於98年5 月8 日、同年月11日，分別前
    往高雄縣大寮鄉○○路22號丁○○○、高雄縣大寮鄉○○○
    路134 號丙○○○，以自己名義以1 萬3,200 元、5,610 元
    出售於該等銀樓，並將所得贓款全數交由被告甲○○之事實
    ，業據被告戊○○自承在卷，核與證人即同案被告甲○○於
    警詢、偵查及本院審理中證述之情節相符，復有丁○○○98
    年5 月8 日、丙○○○98年5 月11日金飾買入登記簿影本各
    1 紙附卷足參，應認為真實。
  (二)被告戊○○雖以上開情詞置辯，然被告戊○○於警詢時另供
    陳：與甲○○僅認識1 個月，當時是被告甲○○與洪武勝拿
    金項鍊，問我有無帶身分證，託我去賣掉，還特別交代我戴
    在脖子上再去賣等語。查金飾非屬特定人始得販售之物品，
    僅需提供身分證件登記後即得變賣，而被告甲○○與洪武勝
    卻特意委由被告戊○○以其身分證件變賣，並交代戴在脖子
    上再前去變賣，顯係為被告戊○○偽作自行所有，用以隱匿
    該金飾來源。而被告戊○○既知甲○○無身分證，不能變賣
    金飾，並獲悉被告甲○○需以其佯作自行所有之方式隱瞞上
    開金飾之來源，且未提出金飾之合法來源證明，是被告戊○○顯能知悉甲○○持有之金飾可能為來路不明贓物；又參以
    被告戊○○亦自承其當時已知被告甲○○及洪武勝未有工作
    ，而於渠等突然取出系爭2 條金項鍊交由其販賣時，心中感
    覺有奇怪之處，益見被告戊○○於已預見系爭2 條金飾為贓
    物，且果為贓物亦不違背其本意情形下，同意提供身分證出
    面登記，代為牙保上開金項鍊2 條，出售予不知情之佳美、
    丙○○○，而有牙保贓物之認識甚明。故其上開辯詞，顯係
    卸責之語，不足採信。
  (三)另同案被告甲○○於本院審判時固證稱：有拿2 次金項鍊給
    被告戊○○賣，並一同前往變賣，當時是因為身分證遺失，
    且被告戊○○與洪武勝在一起才請被告戊○○變賣，並無告
    知戊○○金項鍊來源為何，都是透過洪武勝拜託被告戊○○
    出售的，不知道洪武勝有無要被告戊○○綁在脖子上變賣等
    語。被告既透過洪武勝拜託被告戊○○變賣時在場，且於交
    付項鍊後與被告戊○○一同前往變賣，自應知悉洪武勝與被
    告戊○○交代之內容，而於本院審理時避而不答，而僅證稱
    未告知被告戊○○系爭2 條金項鍊為贓物，顯係迴護被告戊○○之詞，難作為有利事實之認定。
四、綜上，本件事證明確，被告甲○○之搶奪犯行及被告戊○○
    牙保贓物之犯行，均堪認定，應依法論科。
五、論罪科刑：
  (一)核被告甲○○所為係犯刑法第325 條第1 項搶奪罪，又被告
    甲○○有如事實欄所載之前案科刑及執行完畢紀錄，有卷附
    臺灣高等法院被告前案紀錄表可按，其受有期徒刑之執行完
    畢後，5 年以內故意再犯有期徒刑以上之本罪，為累犯，應
    依刑法第47條第1 項之規定加重其刑。核被告戊○○所為係
    犯刑法第349 條第2 項牙保贓物罪，又被告分別於98年5 月
    8 日、同年月11日2 次牙保贓物之行為，犯意有別，時間不
    同，應予分論併罰。
  (二)爰審酌被告甲○○正值壯年，不思努力工作賺取正當酬勞，
    竟貪圖不法利益，於平日白天騎乘機車公然搶劫路上機車駕
    駛人，甚於鎖定搭載幼兒之婦人下手，除致被害人受有倒地
    受傷之嚴重危害外，亦造成當地居民人心惶恐，嚴重影響社
    會民眾對治安良窳之觀感，惡性非輕，惟衡其犯後又坦承犯
    行，尚有悔意等一切情狀，量處如主文所示之刑，以資懲儆
    。
  (三)爰審酌被告戊○○犯本件牙保贓物之犯行，有助於犯罪人得
    以銷贓獲利，提高再犯之危險，並阻礙執法人員追查犯罪所
    得下落及嫌疑人，並於於偵、審中一再否認犯行，態度非佳
    ；惟被告素行尚可，有卷附臺灣高等法院被告前案紀錄表可
    佐，且並未獲取任何利益等一切情狀，爰量處如主文所示之
    刑，並諭知易科罰金之折算標準，並定其應執行之刑，藉資
    懲儆。
據上論結，應依刑事訴訟法第299 條第1 項前段，刑法第325 條
第1 項、第349 條第2 項、第41條第1 項前段、第47條第1 項、
第51條第5 項，刑法施行法第1 條之1 ，判決如主文。
本案經檢察官己○○到庭執行職務。
中    華    民    國    99    年    11    月    10    日
                  刑事第十一庭  審判長法  官  李代昌
                                      法  官  林韋岑
                                      法  官  鄭  瑋
以上正本證明與原本無異。
如不服本判決應於收受本判決後10日內向本院提出上訴書狀，並
應敘述具體理由，如未敘述上訴理由者，應於上訴期間屆滿後20
日內補提理由書狀於本院（均須按他造當事人之人數附繕本）「
切勿逕送上級法院」。
中    華    民    國    99    年    11    月    11    日
                                      書記官  蔡佩珊
附錄本案論罪科刑法條：
中華民國刑法第325條第1項
意圖為自己或第三人不法之所有，而搶奪他人之動產者，處6 月
以下、五年以下有期徒刑。
中華民國刑法第349條第2項
搬運、寄藏、故買贓物或為牙保者，處5 年以下有期徒刑、拘役
或科或併科1 千元以下罰金。
因贓物變得之財物，以贓物論。

司法院資訊處製作；財團法人民間司法改革基金會備份。
